臺灣高雄地方法院刑事判決　　　　　　　 100年度訴字第41號
公　訴　人　臺灣高雄地方法院檢察署檢察官
被　　　告　黃義孝
　　　　　　柯婷婷
上列被告等因妨害公務等案件，經檢察官提起公訴（99年度偵字
第23708、23953號），本院判決如下：
    主  文
黃義孝犯如附表所示之罪，均累犯，各處如附表所示之宣告刑。
又犯詐欺得利罪，累犯，處有期徒刑肆月。又共同犯損壞公務員
職務上掌管之物品罪，累犯，處有期徒刑捌月。應執行有期徒刑
貳年貳月。
柯婷婷共同犯損壞公務員職務上掌管之物品罪，累犯，處有期徒
刑陸月，如易科罰金，以新臺幣壹仟元折算壹日。
    事  實
一、黃義孝於民國92間因竊盜、贓物案件，經法院分別判處有期
    徒刑1 年、4 月確定，並因違反毒品危害防制條例案件，經
    法院判處應執行有期徒刑2 年7 月確定，接續執行，於94年
    12月22日縮刑執行完畢；柯婷婷於94年間因違反毒品危害防
    制條例案件，經法院判處應執行有期徒刑1 年2 月確定，於
    96年1 月15日縮刑假釋出監，於96年4 月12日執行完畢。(一)
    黃義孝意圖為自己不法之所有，基於竊盜犯意，分別於如附
    表所示之時間、地點，以附表所示之竊盜方法，竊得如附表
    所示之物。(二)黃義孝於99年6 月23日晚上10時30分許，明知
    身無分文而無力給付計程車資，竟意圖為自己不法利益，基
    於詐欺得利之犯意，在高雄市前金區市○○路171 號前，招
    攬侯松森所駕駛車牌號碼926-XZ號營業小客車，佯稱以新臺
    幣（下同）1,200 元代價，載往高雄市美濃區石橋16號其住
    處云云，致侯松森陷於錯誤而答應搭載。迨抵達上址後，黃
    義孝即下車進屋，並稱由父親黃勤華支付車資，惟黃勤華拒
    絕給付車資，黃義孝亦避不見面，侯松森始知受騙。(三)於99
    年7 月19日上午10時15分許，黃義孝駕駛附表編號1 之自小
    客貨車，並懸掛附表編號2 車牌2 面（下稱系爭Ａ車），搭
    載柯婷婷，行經高雄市○○區○○路三段「信國國小」旁之
    產業道路臨時停車；適員警劉秋宏、謝慶豐駕駛車牌號碼45
    17-NY 號警用巡邏車（下稱系爭Ｂ車）執行巡邏勤務，行至
    該處，見系爭Ａ車停在路旁，形跡可疑，欲上前盤查時，黃
    義孝即駕車逃逸，員警劉秋宏、謝慶豐旋開啟系爭Ｂ車蜂鳴
    器及警示燈，自後追趕系爭Ａ車。黃義孝、柯婷婷明知員警
    劉秋宏、謝慶豐為依法執行職務之公務員，並系爭Ｂ車為公
    務員本於職務上關係所掌管之物品，因欲擺脫系爭Ｂ車追捕
    ，竟共同基於妨害公務員執行職務及損壞公務員職務上所掌
    管警車之犯意聯絡，於兩車沿省道台三線一路疾駛、追逐途
    中，黃義孝持系爭Ａ車內之鐵鎚、水桶、釣竿等物，並由柯
    婷婷遞交之飼料袋（合稱系爭物品），自駕駛座窗戶朝後方
    丟擲之強暴方式，妨害執行公務，幸系爭Ｂ車閃避得宜，始
    未遭系爭物品擊中；迨行至屏東縣里港鄉里港大橋時，系爭
    Ａ車因去路遭前方砂石車攔阻而被迫暫停路中，員警劉秋宏
    、謝慶豐即將系爭Ｂ車停在系爭Ａ車後方，避免系爭Ａ車駛
    離，並下車喝令黃義孝、柯婷婷下車，詎黃義孝再將系爭Ａ
    車急速倒車衝撞系爭Ｂ車，致系爭Ｂ車前保險桿受有損壞。
    劉秋宏見狀即對空鳴槍，然黃義孝並未停止衝撞，劉秋宏即
    朝系爭Ａ車射擊，始得順利逮捕，並當場扣得如附表竊得物
    品所示之物。
二、案經高雄市政府警察局旗山分局報請臺灣高雄地方法院檢察
    署檢察官偵查起訴。
    理  由
壹、證據能力部分：
    按被告以外之人於審判外之陳述雖不符刑事訴訟法第159 條
    之1 至之4 等4 條之規定，而經當事人於審判程序同意作為
    證據，法院審酌該言詞陳述或書面陳述作成時之情況，認為
    適當者，亦得為證據；當事人、代理人或辯護人於法院調查
    證據時，知有刑事訴訟法第159 條第1 項不得為證據之情形
    ，而未於言詞辯論終結前聲明異議者，視為有前項之同意，
    同法第159 條之5 定有明文。本判決所引用之證據資料（詳
    後引之證據），其中傳聞證據部分，縱無刑事訴訟法第159
    條之1 至第159 條之4 或其他規定之傳聞證據例外情形，亦
    因被告黃義孝、柯婷婷及檢察官於本院審理程序時均未加爭
    執，且本院審酌證據作成之形式，均無瑕疵、與待證事實具
    有關聯性等情況，認為適當，且無不法取得之情形，應認得
    為證據，揆諸前開說明，具有證據能力。
貳、實體部分：
一、訊據被告黃義孝對於前揭竊盜【即犯罪事實(一)部分】、詐欺
    得利【即犯罪事實(二)部分】及妨害公務【即犯罪事實(三)部分
    】等事實，均坦承不諱。犯罪事實(一)部分，核與證人劉美子
    、曾源和（即附表編號1 部分）於警詢時（見偵一卷第35、
    36頁，第39頁）、證人潘瑞雄（即附表編號2 部分）於警詢
    時（見偵一卷第32、33頁）、證人即經濟部水利署第七河川
    局駐衛警何國華於警詢時（見偵一卷第41、42頁）證述之情
    節相符。犯罪事實(二)部分，核與證人侯松森於警詢及偵查時
    （警卷第4 、5 頁、偵二卷第19、20頁）、證人黃勤華於偵
    查時（偵二卷第19頁）證述情節相符。並有高雄市政府警察
    局旗山分局吉東派出所扣押筆錄、扣押物品目錄表1 份、照
    片10張（見偵一卷第20至23頁、第28至30頁）、贓物認領保
    管單3 紙（見偵一卷第25至27頁）、員警劉秋宏、謝慶豐之
    職務報告書1 紙（見偵一卷第31頁）、附表編號1 自小客貨
    車之車籍、車主資料查詢各1 紙（車主尤素玲，見偵一卷第
    44、45頁）、尤素玲委託曾源和之委託書1 紙（見偵一卷第
    40頁）、車牌號碼TW-8617 號車牌（即附表編號2 ）之車主
    資料查詢1 份（見偵一卷第45、46頁）、高雄市政府警察局
    旗山分局99年9 月3 日函暨所附內政部警政署刑事警察局鑑
    定書1 份（見偵一卷第25、28、29頁）等附卷可稽。足認被
    告黃義孝之自白與事實相符，堪予採信。本件事證明確，被
    告黃義孝上開竊盜、詐欺得利及妨害公務犯行，均堪認定，
    應依法論科。
二、訊據被告柯婷婷固坦認於犯罪事實(三)所載時、地，搭乘被告
    黃義孝所駕駛系爭Ａ車，並於警追捕時，有交付被告黃義孝
    飼料袋等情不諱，惟矢口否認有何犯罪事實(三)之妨害公務犯
    行，辯稱：於99年7 月19日上午，黃義孝駕駛系爭Ａ車是要
    載我去產檢，途中有警車追我們，因黃義孝開得很快，我很
    害怕，所以一開始就用衣服蓋住自己，且我一上車後，黃義
    孝就叫我將飼料袋拿給他，我不知道黃義孝是要將飼料袋丟
    出去阻止警車的云云。經查：
  (一)證人即被告黃義孝於審理時證稱：因我所開的是贓車，所以
    當時才要躲避警察的查緝，並因那裡是彎路，我是開約100
    公尺後，才開始丟東西。我沿途丟了水桶、釣竿、剪刀、袋
    子等物，這些東西都在我周圍，我拿了就往外丟。又系爭Ａ
    車後座沒有裝設椅子，柯婷婷一開始是坐在副駕駛座，而於
    我開了約200 公尺的時候，她才跳到後面，後面沒有辦法坐
    ，我不知道她在後面做什麼，因為我沒有看到。我開始丟第
    一樣東西時，柯婷婷是坐在副駕駛座，並我記得第一個丟出
    的物品是水桶，後來有釣竿、剪刀等，而飼料袋是中間才丟
    的（見審卷第31至34頁）等語。復次，證人即員警劉秋宏於
    審理時證稱：我們是在產業道路旁，見系爭Ａ車形跡可疑而
    欲盤查時，系爭Ａ車隨即加速逃逸，而於追捕系爭Ａ車過程
    中，他們一路丟棄物品，有鐵鎚、飼料布袋、塑膠袋、塑膠
    桶、釣具及破壞剪等，用往後拋棄的方式欲攔阻我們，且飼
    料袋不是第一樣拋出來的物品，是在中間才拋出來的。又因
    系爭Ａ車玻璃是透明的，所以我們自後方看得到系爭Ａ車裡
    面的動態，追捕過程中有看到被告柯婷婷拿東西給被告黃義
    孝，再由被告黃義孝以左手向外丟擲。並系爭Ａ車是由被告
    黃義孝駕駛，被告柯婷婷則在黃義孝的旁邊即副駕駛座（見
    審卷第27至30頁）等語。經核前開證人黃義孝、劉秋宏之證
    詞，被告黃義孝係遭系爭Ｂ車追捕約100 公尺後，始拋丟系
    爭物品，以為阻攔系爭Ｂ車；且被告柯婷婷持交被告黃義孝
    之飼料袋，並非第一項丟擲物品，而係於二車追逐有相當距
    離後，始交付被告黃義孝，以供阻止系爭Ｂ車之用。是被告
    柯婷婷既知後有警車追捕，且見被告黃義孝之前已自車內丟
    擲多樣物品，以為阻擋系爭Ｂ車，故被告柯婷婷應知被告黃
    義孝請其交付之飼料袋，亦為供其丟擲，以阻止系爭Ｂ車之
    用。從而，被告柯婷婷辯稱：在還未開動車子之前，黃義孝
    就叫我把飼料袋給他，我也不知道發生什麼事情云云，應屬
    事後推諉之詞，不足採信。
  (二)又查，被告柯婷婷於偵查時供承：「我承認我有拿袋子給他
    （即被告黃義孝）。我是在他開車過程中，我將袋子交給他
    的，我知道警察在後面追我們。我知道這是不對的，我希望
    可以從輕量刑」（見偵一卷第105 頁）等語，且核與前開證
    人黃義孝、劉秋宏證述情節大致相符，堪信為真實。是被告
    柯婷婷事後翻異前詞，辯稱上情，顯為事後卸責之詞，難以
    採信。
  (三)綜上所述，被告柯婷婷與黃義孝共同為犯罪事實(三)之妨害公
    務犯行，事證明確，堪予認定，應依法論罪。
三、被告黃義孝行為後，刑法第321 條已於100 年1 月26日修正
    公布，修正後同法第321 條規定之法定本刑為6 月以上、5
    年以下有期徒刑，得併科新臺幣10萬元以下罰金，與修正前
    規定處6 月以上、5 年以下有期徒刑比較，以修正前即行為
    時之規定有利於被告黃義孝，是應適用行為時之刑法規定論
    處。按刑法第321 條第1 項第3 款之所謂兇器，其種類並無
    限制，凡客觀上足對人之生命、身體、安全構成威脅，具有
    危險性之兇器均屬之，且祇須行竊時攜帶此種具有危險性之
    兇器為已足。查，被告黃義孝為犯罪事實(一)之附表編號3 犯
    行時，攜帶前往現場之活動扳手1 支，客觀上足以殺傷人之
    生命、身體，顯為具有危險性之兇器無訛。核被告黃義孝就
    犯罪事實(一)之附表編號1 、2 所為，各係犯刑法第320 條第
    1 項之普通竊盜罪，就犯罪事實(一)之附表編號3 所為，係犯
    修正前刑法第321 條第1 項第3 款之攜帶兇器加重竊盜罪；
    就犯罪事實(二)所為，係犯刑法第339 條第2 項之詐欺得利罪
    ；又被告黃義孝、柯婷婷，就犯罪事實(三)所為，均犯刑法第
    135 條第1 項之對於執行職務公務員強暴罪、刑法第138 條
    之損壞公務員職務上掌管之物品罪。被告黃義孝、柯婷婷就
    犯罪事實(三)部分，係以一行為同時觸犯對於執行職務公務員
    強暴罪及損壞公務員職務上掌管之物品罪，為想像競合犯，
    應依刑法第55條規定，從一重之損壞公務員職務上掌管之物
    品罪處斷。被告黃義孝、柯婷婷就犯罪事實(三)，有犯意聯絡
    及行為分擔，均為共同正犯。又被告黃義孝所犯上開犯罪事
    實(一)之2 次普通竊盜罪、1 次加重竊盜罪、犯罪事實(二)之1
    次詐欺得利罪及犯罪事實(三)之損壞公務員職務上掌管之物品
    罪間，犯意各別，行為互殊，應予分論併罰。又被告黃義孝
    、柯婷婷有事實欄所載之前案紀錄，各於94年12月22日、96
    年4 月12日執行完畢，有臺灣高等法院被告前案紀錄表各1
    份在卷可按，其等於有期徒刑執行完畢，5 年內故意再犯本
    件有期徒刑以上之罪，依刑法第47條第1 項規定，均為累犯
    ，並加重其刑。
四、爰審酌被告黃義孝正值壯年，不思以正途賺取財物，貪圖不
    法利益，而為犯罪事實(一)3 次竊盜犯行，且乘坐霸王車，致
    被害人侯松森受有損害，迄今亦不思賠償，又為脫免警方之
    查緝，竟於追捕過程中，向車外丟擲鐵鎚等物，危及員警之
    身體、生命安全，亦造成公眾往來交通之高度危險，且已遭
    砂石車阻攔去路時，再度開車撞衝警車，造成警車受損，犯
    罪尚能坦承犯行；被告柯婷婷提供飼料袋供被告黃義孝丟擲
    ，可能因此造成員警傷亡，誠屬不該，惟念及其非主要行為
    人，犯後矯言卸責，不知省悟，及其等犯罪之目的、手段、
    智識程度、生活狀況、被害人等所受之損害等一切情狀，分
    別量處如主文所示之刑，並被告柯婷婷部分，諭知易科罰金
    之折算標準，且就被告黃義孝部分定應執行刑，以資儆懲。
    又犯罪事實(一)附表編號3 之活動扳手1 支，雖係被告黃義孝
    供本案竊盜犯罪所用之物，惟該活動扳手係為被告黃義孝之
    父黃勤華所有，並非被告黃義孝所有之物，已據被告黃義孝
    陳述在卷，亦未扣案，爰不另為沒收之諭知，附此敘明。
據上論斷，應依刑事訴訟法第299 條第1 項前段，刑法第320 條
第1 項、（修正前）第321 條第1 項第3 款、第339 條第2 項、
第135 條第1 項、第138 條、第28條、第47條第1 項、第55條、
第41條第1 項、第51條第5 款，刑法施行法第1 條之1 ，判決如
主文。
本案經檢察官鄭珮琪到庭執行職務。
中    華    民    國    100    年    2    月    24    日
                  刑事第十六庭  審判長法  官  曾逸誠
                                      法  官  姚水文
                                      法  官  洪榮家
以上正本證明與原本無異。
如不服本判決應於收受送達後10日內向本院提出上訴書狀，並應
敘述具體理由；如未敘述上訴理由者，應於上訴期間屆滿後20日
內向本院補提理由書（均須按他造當事人之人數附繕本）「切勿
逕送上級法院」。
中    華    民    國   100    年    2     月    24    日
                                      書記官  陳鈺甯
附表：
┌──┬─────┬───────┬───────┬─────┬──────┐
│編號│時間      │地點          │竊得物品      │竊盜方式  │所犯罪名暨宣│
│    │          │              │              │          │告刑        │
├──┼─────┼───────┼───────┼─────┼──────┤
│ 1  │99年6 月20│高雄市美濃區忠│劉美子所有引擎│以自備鑰匙│犯竊盜罪，累│
│    │日上午6 時│孝路1 段20號前│號碼4G82X07420│發動電門  │犯，處有期徒│
│    │許        │              │號自小客貨車1 │          │刑伍月。    │
│    │          │              │輛 （原車牌VW-│          │            │
│    │          │              │8267 號，已註 │          │            │
│    │          │              │銷）          │          │            │
├──┼─────┼───────┼───────┼─────┼──────┤
│ 2  │99年7月5日│屏東縣鹽埔鄉維│潘瑞雄所有TW-8│徒手      │犯竊盜罪，累│
│    │下午5時許 │新路68巷5號   │617 車牌2面   │          │犯，處有期徒│
│    │          │              │              │          │刑肆月。    │
├──┼─────┼───────┼───────┼─────┼──────┤
│ 3  │99年7 月18│屏東縣鹽埔鄉南│經部部水利署第│持客觀上足│犯攜帶兇器竊│
│    │日下午5 時│華橋下河堤邊  │七河川局所有白│以供兇器使│盜罪，累犯，│
│    │許        │              │鐵製電源控制箱│用之活動扳│處有期徒刑拾│
│    │          │              │1個           │手1 支（未│月。        │
│    │          │              │              │扣案）拆下│            │
│    │          │              │              │。        │            │
└──┴─────┴───────┴───────┴─────┴──────┘
附錄本案論罪科刑法條：
刑法第135條第1項：
對於公務員依法執行職務時，施強暴脅迫者，處 3 年以下有期
徒刑、拘役或 3 百元以下罰金。
刑法第138條：
毀棄、損壞或隱匿公務員職務上掌管或委託第三人掌管之文書、
圖畫、物品，或致令不堪用者，處 5 年以下有期徒刑。
刑法第320條第1項：
意圖為自己或第三人不法之所有，而竊取他人之動產者，為竊盜
罪，處5  年以下有期徒刑、拘役或 5 百元以下罰金。
（修正前）刑法第321條第1項：
犯竊盜罪而有左列情形之一者，處6 月以上、5 年以下有期徒刑
：
一、於夜間侵入住宅或有人居住之建築物、船艦或隱匿其內而犯
    之者。
二、毀越門扇、牆垣或其他安全設備而犯之者。
三、攜帶兇器而犯之者。
四、結夥三人以上而犯之者。
五、乘火災、水災或其他災害之際而犯之者。
六、在車站或埠頭而犯之者。